【裁判字號】    99,事聲,7
【裁判日期】    990305
【裁判案由】    聲明異議(消債)
【裁判全文】
臺灣宜蘭地方法院民事裁定               99年度事聲字第7號
聲明異議人  慶豐商業銀行股份有限公司
法定代理人  丙○○
代  理  人  甲○○
相  對  人  乙○○
代  理  人  林世超律師
上列當事人間消費者債務清理更生執行事件，聲明異議人對於民
國99年1月6日本院98年度司執消債更字第29號所為更生方案認可
之裁定提出異議，本院裁定如下：
    主  文
異議駁回。
    理  由
一、異議意旨略以：本件債務人即相對人所擬之還款計畫，以第
    1期新台幣（下同）35,832元（異議狀誤載35,835元）、第2
    至5期每期5,300元、第6至96期每期5,000元，繳款8 年共96
    期，清償總額共計512,032元，約90.1%金額清償所有債權銀
    行。由於該債務人正值壯年，有穩固收入，尚非無資力，應
    可依「個別協商一致性方案」中二階段還款方式，向最大債
    權銀行聲請，依其現行之收支情形協議可行之清償方案，以
    延長還款期數，如依債務人所擬計畫，明顯對債權銀行有失
    公允。為此特於法定期間內具狀向本院提出異議，以維權益
    等語。
二、按債務人有薪資、執行業務所得或其他固定收入，法院認更
    生方案之條件公允者，得不經債權人會議可決，逕依債務人
    之聲請或依職權以裁定認可更生方案，消費者債務清理條例
    （下稱同條例）第64條第1 項定有明文。又按消費者債務清
    理條例之制定，乃為使負債務之消費者得依同條例所定程序
    清理其債務，保障債權人之公平受償，以謀求消費者經濟生
    活之更生，故除有同條例第63條第1項、第64條第2項所定之
    情形外，法院得斟酌裁量認可更生方案。又法院逕行裁定認
    可更生方案前，應將更生方案之內容及債務人之財產及收入
    狀況報告書通知債權人，並使債權人有陳述意見之機會，惟
    債權人所為之陳述，僅供法院判斷是否逕行裁定認可更生方
    案之參考，並無拘束法院之效力。
三、經查：
（一）本件債務人聲請更生，前經本院以民國98年度消債更字第
      16號民事裁定開始更生程序在案，此有上開裁定在卷可參
      ，而相對人確有薪資收入及受薪情形，亦有其任職忠華保
      全事業股份有限公司之員工在職證明及薪資證明等資料附
      卷可稽。
（二）債務人確有薪資之固定收入，每月薪資約22,840元，依其
      所陳報配偶生產前（98年11月至99年3 月）之每月必要支
      出為膳食費8,250元、勞保費288元、健保費1,048 元、水
      電瓦斯費1,560元、電信費896元、雜項支出1,000 元、配
      偶懷孕期間支出費用2,000元、預存坐月子費用2,500元，
      共計17,542元，扣減後僅餘5,298元；小孩出生後（99年3
      月以後）每月必要支出為膳食費8,250元、勞保費288元、
      健保費1,048元、水電瓦斯費1,560元、電信費896 元、雜
      項支出1,000 元、奶粉尿布等嬰兒用品暨預防針掛號費計
      5,140元，共計18,182元，扣減後僅餘4,658元，均較其所
      提出每月還款金額為低（98年12月至99年3月每期5,300元
      、99年4月以後每期5,000元）。另參酌內政部公告之98年
      度臺灣省每人每月最低生活費標準9,829 元計算，債務人
      本身及其配偶扶養費為19,658 元（9,829元×2=19,658元
      ），債務人僅陳報配偶生產前平均每月支出為17,542元、
      小孩出生後平均每月支出為18,182元，顯見債務人陳報必
      要支出費用已低於一般最低生活標準，難再苛責降低生活
      支出費用。且債務人負債總金額為568,257 元，依其提出
      為期8年96期之方案，清償總金額達512,032元，清償之成
      數為90.1％，成數非低，難認更生方案有何不公允之處。
      再者，聲明異議人並未提出本件相對人有故意隱匿其收入
      或其收入確實明顯高於其陳報之金額等情，復參酌相對人
      所提出之更生方案，全體債權人債權所得受償之金額已逾
      9 成，相對人已盡其最大之努力及誠信，且無同條例第63
      條所定不應認可之消極事由存在，可認該清償方案之清償
      條件核屬公允、適當、可行。
（三）按最終清償期，自認可更生方案裁定確定之翌日起不得逾
      6年。但有特別情事者，得延長為8 年。同條例第53條第2
      項第3 款定有明文。本件相對人之還款期限係依消債條例
      所規定之最長期限8 年而來，且更生方案是否允當應係斟
      酌現時相對人之固定收入及必要支出，而定其公允之還款
      方案即可，與相對人之年齡是否正值壯年無涉。聲明異議
      人雖主張相對人正值壯年且有穩固收入，應依「個別協商
      一致性方案」中二階段還款方式，向最大債權銀行聲請，
      依其現行之收支情形協議可行之清償方案，以延長還款期
      數云云，自無理由。
四、綜上所述，本院司法事務官斟酌債務人所提更生方案，以第
    1期35,832元、第2至5期每期5,300元、第6至96期每期5,000
    元，繳款8年共96期，清償總額共計512,032元，多於債務人
    依清算可得清償之金額，且還款總額已逾全體債權人債權金
    額之9 成，認其條件核屬公允、適當、可行。又查無同條例
    第63條或第64條第2 項所定不應認可之消極事由存在，乃逕
    依同條例第64條第1 項裁定予以認可債務人所提更生方案，
    並依同條例第62條第2項酌定其生活限制，經核並無不合。
    從而，聲請人聲明異議，非有理由，應予駁回。
五、爰依民事訴訟法第240條之4第3項，裁定如主文。
中    華    民    國    99    年    3     月    5     日
                  臺灣宜蘭地方法院民事庭
                        法  官  郭淑珍
上為正本係照原本作成。
如不服本裁定，應於送達10日內向本院提出抗告狀，並繳納抗告
費新台幣1,000元。
中    華    民    國    99    年    3     月    5     日
                        書記官  葉瑩庭

司法院資訊處製作；財團法人民間司法改革基金會備份。
